臺灣高雄地方法院民事裁定　　　　　　　94年度聲字第1300號
聲　請　　人　中華商業銀行股份有限公司
法定代理　人　乙○○
代　理　　人　甲○○
相　對　　人　延侖環保服務股份有限公司
兼法定代理人　謝斌輝
　　　　　　　　　　　15樓
相　對　　人　丙○○
　　　　　　　　　　　樓之2
當事人間聲請返還提存物事件，本院裁定如下：
    主  文
臺灣臺中地方法院民國九十四年度存字第一七四一號提存事件聲
請人所提存之擔保金交通銀行開發金融債券第十七期第六次三年
期債票（票號ＦＥ○○二七六九至ＦＥ○○二七七六，共計八張
），合計金額新臺幣捌拾萬元，准予返還。
    理    由
一、按應供擔保之原因消滅，或供擔保人證明受擔保利益人同意
    返還者，法院應依供擔保人之聲請，以裁定命返還其提存物
    ，此為民事訴訟法第104條第1項第1款、第2款所明定。又所
    謂「應供擔保之原因消滅」，於假扣押之情形，係指無損害
    發生或債權人本案勝訴確定或就所生損害已經賠償而言（最
    高法院53年臺抗字第279 號判例可資參照）；而92年9 月1
    日修正刪除之民事訴訟法第104 條第3 項，原規定「假扣押
    、假處分於執行程序實施前撤回執行之聲請者，法院應依供
    擔保人之聲請，返還其提存物或保證書，毋庸裁定」，嗣因
    立法者認該項情形應屬提存法之範疇，於民事訴訟法規定，
    體例未合予以刪除（該條之修正理由參照），然因提存法迄
    未修正，致擔保人無從逕依提存法之規定向提存所聲請返還
    ，故解釋上於聲請人自始未對假扣押、假處分裁定之相對人
    執行，或聲請後實際並未執行相對人之財產時，因該裁定嗣
    經撤銷或債權人收受裁定後逾30日不得聲請執行（強制執行
    法第132 條第3 項參照），相對人已無損害發生之可能，應
    可類推適用民事訴訟法第104 條第1 項第1 款規定，認聲請
    人應供擔保原因消滅，而准其領回擔保金。
二、聲請意旨略以：聲請人前依本院94年度裁全字第2483號假扣
    押裁定，提供交通銀行開發金融債券第17期第6 次3 年期債
    票（票號ＦＥ002769至ＦＥ002776，共計8 張），合計金額
    新臺幣（下同）800,000 元，為擔保，並以臺灣臺中地方法
    院94年度存字第1741號提存書提存在案，茲因相對人延侖環
    保服務股份有限公司（下稱延侖公司）業已同意聲請人取回
    擔保物，且聲請人對於相對人謝斌輝、丙○○均於假扣押程
    序實施前撤回執行之聲請，爰依民事訴訟法104 條之規定，
    聲請返還擔保金等語。
三、經查，聲請人主張相對人延侖公司同意返還提存物之事實，
    業據聲請人提出同意書、延侖公司變更登記表、臺灣臺中地
    方法院94年度存字第1741號提存書、本院94年度裁全2483號
    民事裁定等影本、同意書各1 份為證，並經本院依職權調閱
    本院94年度裁全字第2483號、臺灣臺中地方法院94年度存字
    第1741號提存卷宗核閱無誤，自堪信為真實。次查，聲請人
    並未聲請執行相對人丁○○、丙○○之財產，亦經本院依職
    權調取臺灣臺中地方法院94年度執全字第1325號保全程序卷
    宗核閱無訛，可知相對人丁○○、丙○○應無損害發生之可
    能，堪認聲請人對於相對人丁○○、丙○○應供擔保之原因
    業已消滅。從而，受擔保利益人即相對人延侖公司認既同意
    返還前開擔保物，而聲請人對相對人丁○○、丙○○應供擔
    保之原因亦已消滅，揆諸前開法條規定，聲請人聲請返還提
    存物，即無不合，應予准許。另聲請人雖主張就相對人丁○
    ○、丙○○部分，乃於假扣押實施前撤回執行之聲請，然核
    與臺灣臺中地方法院94年度執全字第1325號案卷之卷證資料
    顯有未合，聲請人此部分之主張，尚有誤會，附此敘明。
四、依民事訴訟法第104 條第1 項第1 款、第2 款，裁定如主文
    。
中　　華　　民　　國　　94　　年　　10　　月　　28　　日
                  　　民事第二庭  法　官  伍逸康
如不服本裁定應於送達10日內向本院提出抗告狀，並繳納裁判費
新台幣1,000元。
中　　華　　民　　國　　94　　年　　10　　月　　28　　日
                                  書記官  光聰
